【裁判字號】    97,裁,1906
【裁判日期】    970320
【裁判案由】    商標註冊
【裁判全文】
最  高  行  政  法  院  裁  定
                                     97年度裁字第01906號
上  訴  人  宜蘭食品工業股份有限公司
代  表  人  甲○○
                    送達代收人 乙○○
被 上訴 人  經濟部智慧財產局
代  表  人  王美花
上列當事人間商標註冊事件，上訴人對於中華民國95年4月7日臺
北高等行政法院94年度訴字第1729號判決，提起上訴，本院裁定
如下：
    主  文
上訴駁回。
上訴審訴訟費用由上訴人負擔。
    理  由
一、按對於高等行政法院判決之上訴，非以其違背法令為理由，
    不得為之，行政訴訟法第242條定有明文。依同法第243條第
    1項規定，判決不適用法規或適用不當者，為違背法令；而
    判決有同條第2項所列各款情形之一者，為當然違背法令。
    是當事人對於高等行政法院判決上訴，如依行政訴訟法第
    243條第1項規定，以高等行政法院判決有不適用法規或適用
    不當為理由時，其上訴狀或理由書應有具體之指摘，並揭示
    該法規之條項或其內容；若係成文法以外之法則，應揭示該
    法則之旨趣；倘為司法院解釋或本院之判例，則應揭示該判
    解之字號或其內容。如以行政訴訟法第243條第2項所列各款
    情形為理由時，其上訴狀或理由書，應揭示合於該條項各款
    之事實。上訴狀或理由書如未依此項方法表明，或其所表明
    者與上開法條規定不合時，即難認為已對高等行政法院判決
    之違背法令有具體之指摘，其上訴自難認為合法。
二、本件上訴人對於高等行政法院判決上訴，係主張：按地理名
    稱有其歷史性、地域性，對於其要件之審查，自應考慮其普
    遍性，而對構成要件做相當的限縮。惟原判決僅依被上訴人
    所提供之內政部警政署民國92年3月10日警政統計通報之統
    計，我國前往日本之人次數及旅遊網頁之介紹，即認定一般
    具有普通知識之消費者皆知「越後」為日本新潟縣之古稱，
    實有論理上之瑕疵。蓋國人前往日本之人次數，與知悉「越
    後」即為日本新潟縣之古稱，不存在直接關聯性。原審判決
    所採並非國人前往新潟縣之人次數，僅為國人前往日本之人
    次數，其證據之證明力顯然不足，對於構成要件之前提事實
    認定有誤，其事實涵攝於構成要件必然導出錯誤結論，有違
    論理法則，自屬適用法規不當。再者，原判決將原屬新潟縣
    「為日本當前最大產米區，‧‧‧並以越光米、日本清酒、
    米果等美食著稱」之特色，不當連結於「越後」之名稱。「
    越後」即「越後國」，是以往日本的地方行政區，其地域僅
    相當於現在日本新潟縣的本州島部分，而國人並非均瞭解日
    本國歷史、地理狀況，對於「越後」名稱當屬陌生。今上訴
    人以商標「越後」使用於米果、米、胚芽米、西谷米等商品
    ，並非以「新潟」或「越光」作為商標圖樣，尚不致產生公
    眾對商品產地之誤信誤認。又一般具有普通知識之消費者，
    其購買時僅依對商標之模糊記憶，不致聯想「越後」就是「
    新潟縣」古稱，則原審認定顯然違背一般人之客觀經驗法則
    。另被上訴人曾核准使用現今日本國地名為商標名稱，如「
    靜岡」使用於茶類，「熊本」使用於麵類，「長崎」使用於
    罐頭製品。今上訴人僅以「越後」此一鮮為人知之日本國行
    政區古稱，作為商標圖樣，使用於現今日本國「新潟縣」之
    特產米相關產品上，旋遭核駁，其審查標準顯為輕重失衡，
    違反行政法上平等原則等語，為其理由。
三、本院查：觀之上訴人所陳上述理由，無非係重述其在原審業
    經主張而為原判決摒棄不採之陳詞，並執其個人主觀之法律
    見解，就原審所為本件「越後」商標有致公眾誤認誤信其商
    品產地之虞等認定，泛言其不適用法令及違背法令，而非具
    體表明合於不適用法規、適用法規不當、或行政訴訟法第
    243條第2項所列各款之事實，難認對原判決之如何違背法令
    已有具體之指摘。依首揭規定及說明，應認其上訴為不合法
    ，應予駁回。
四、依行政訴訟法第249條第1項前段、第104條、民事訴訟法第
    95條、第78條，裁定如主文。
中    華    民    國    97    年    3     月    20    日
                    最高行政法院第一庭
                        審判長法官  吳  明  鴻
                              法官  王  德  麟
                              法官  黃  清  光
                              法官  鄭  小  康
                              法官  帥  嘉  寶
以  上  正  本  證  明  與  原  本  無  異
中    華    民    國    97    年    3     月    21    日
                              書記官  阮  思  瑩


司法院資訊處製作；財團法人民間司法改革基金會備份。
